臺灣板橋地方法院民事判決　　　　　　　 100年度建字第62號
原　　　告　吳輝宗
被　　　告　張振順即承澤水電工程行
上列當事人間請求履行契約事件，經本院於民國100 年7 月26日
言詞辯論終結，判決如下：
    主  文
原告之訴駁回。
訴訟費用由原告負擔。
    事實及理由
一、原告主張：
（一）原告因家中老舊急欲裝修，乃與被告簽定室內裝修合約書
      ，並經鈞院所屬民間公證人新北聯合事務所公證。雙方原
      約明工程總金額新臺幣（下同）700,000元，惟被告卻藉
      故拖延工程，並針對廚房等工程細項追加款項60,000元，
      原告迫於無奈，仍同意如數給付，迄今原告已給付工程總
      價款達90%即700,000元。又本件工程原應於民國99年11月
      12 日開工，至同年12月16日竣工，惟工程迄今仍未完工
      ，施工現場亦仍諸多缺失而無法驗收，原告業已寄發存證
      信函通知被告完成工程，惟其均置之不理。另雙方依約若
      已違約，需給付總工程款760,000元其中30%之違約金，今
      被告已有上開違約情事，則原告請求被告賠償違約金，以
      及返還原告及其配偶開立如附表所示面額各760,000元之
      本票2紙。
（二）聲明：被告應給付原告228,000元，及返還原告交付如附
      表所示面額各760,000元之本票2紙。
二、被告則以下開情詞置辯：
（一）被告經友人介紹認識原告，被告配合訴外人張文政承攬本
      件工程，並同時提出本票互保交公證人保管。惟本件工程
      進行中，原告未依約支付工程款，改由直接支付款項予被
      告配合廠商，施工過程需按原告想法施工，關於工程項目
      如瓷磚超出原合約施工範圍，原表明會貼補費用，待完成
      卻推由被告負責。硫化銅門原欲照同址3樓安裝方式施工
      ，惟原告卻私自自施工廠商工廠修改設計，花台造型亦未
      照原樣品屋施工，並僅支付原約定工程款，追加部分則不
      願付款。水電工程內容原已依約施工，原告卻要求馬桶需
      由其選定，業已超出原使用產品成本。浴室亦要求增設多
      組置衣架、室內照明部分要求加裝電子開關、室內木門更
      換門框、室內照明增加間接照明等項目均未付款。廚房上
      下流理台依報價施工，原告私下要求廠商增加不鏽鋼板，
      增加成本亦如數要求被告負擔。故本件工程項目超出合約
      範圍，惟被告業已完成工程，原告亦得以正常使用，且原
      告雖要求返還本票，然本案係對開本票之情形。
（二）聲明：原告之訴駁回。
三、查原告主張本件兩造間於99年11月2日簽訂裝修工程契約書
    ，工程期限係自99年11月12日起至同年12月16日止，簽約時
    雙方與兩造各自之保證人即原告配偶、訴外人張文政分別各
    交付面額760,000元之本票1紙以為擔保，上述裝修工程契約
    書並經公證等情，有裝修工程契約書、公證書各1份及本票3
    紙等影本為證，並為兩造所不爭執，是堪信原告此部分之主
    張為真實。
四、再原告復主張本件工程原應於99年11月12日開工，至同年12
    月16日竣工，惟工程迄今仍未完工，施工現場亦仍諸多缺失
    而無法驗收，原告業已寄發存證信函通知被告完成工程，惟
    其均置之不理，另雙方依約若已違約，需給付總工程款760,
    000元其中30%之違約金，今被告已有上開違約情事，則原告
    請求被告賠償違約金，以及返還原告及其配偶開立如附表所
    示面額各760,000元之本票2紙等語，被告則以前開情詞置辯
    ，是本件所應審究者，為原告請求被告賠償違約金及返還本
    票有無理由？茲分別敘述如下。
五、按「工作有瑕疵者，定作人得定相當期限，請求承攬人修補
    之。承攬人不於前項期限內修補者，定作人得自行修補，並
    得向承攬人請求償還修補必要之費用。如修補所需費用過鉅
    者，承攬人得拒絕修補，前項規定，不適用之」；再「因可
    歸責於承攬人之事由，致工作發生瑕疵者，定作人除依前2
    條之規定，請求修補或解除契約，或請求減少報酬外，並得
    請求損害賠償。前項情形，所承攬之工作為建築物或其他土
    地上之工作物，而其瑕疵重大致不能達使用之目的者，定作
    人得解除契約」，民法第493條、第495條分別定有明文。從
    而，本件承攬契約約定承攬之工作為原告房屋之室內裝修工
    程，定作人即原告如主張工作有可歸責於承攬人之事由致工
    作發生瑕疵，必須其瑕疵重大致不能達使用之目的，且已定
    相當期限請求承攬人修補瑕疵而承攬人不為修補，始得為上
    開請求。經查，原告主張被告所承作之系爭工程有諸多缺失
    而無法驗收等語，固據提出現場照片11幀為證，惟原告仍應
    證明上述工程確有瑕疵重大致不能達使用目的，及已定相當
    期限請求被告修補上開瑕疵，惟原告就所主張上述工程確有
    瑕疵重大致不能達使用目的之情，並未舉證以實其說，且觀
    諸原告所寄送予被告之存證信函，其內容係直接請求被告依
    約給付違約金及返還本票，並未限期催告請求被告修補瑕疵
    ，揆諸前開說明，原告既未證明上述工程確有瑕疵重大致不
    能達使用目的，亦未定相當期限請求被告修補瑕疵，其上開
    主張已屬無據。再查，兩造復均未主張本件承攬契約有發生
    其他解除或終止之情事（見本院100年7月26日言詞辯論筆錄
    ），是本件兩造間之承攬契約自仍有效存在甚明。則參以裝
    修工程契約書第12條係約定「‧‧‧倘若乙方（即被告）未
    按照契約約定施作，甲方（即原告）得止付工程款，同時乙
    方應賠償甲方工程款總價30%作為違約金」等語，然原告既
    陳稱迄今其已給付工程總價款達90%即700,000元，益徵上述
    工程尚無瑕疵重大致不能達使用目的之情事，否則原告應不
    會給付工程款達90%即700,000元，是原告所主張被告所承作
    之系爭工程有諸多缺失而無法驗收等語，尚屬無據，從而，
    原告主張被告應給付原告總工程款760,000元其中30%之違約
    金即228,000元，及返還原告交付如附表所示面額各760,000
    元之本票2紙，為無理由，而難准許。
六、綜上所述，原告本於契約之約定，請求被告應給付原告228,
    000元，及返還原告交付如附表所示面額各760,000元之本票
    2紙，尚屬無據，應予駁回。
七、本件判決基礎俱已臻明確，兩造其餘攻防方法及訴訟資料經
    本院審酌後，核與判決不生影響，無逐一論駁之必要，併此
    敘明。
八、訴訟費用負擔之依據：民事訴訟法第78條。
中    華    民    國   100    年    8     月    26    日
                  民事第三庭    法  官  邱靜琪
以上正本係照原本作成
如對本判決上訴，須於判決送達後20日內向本院提出上訴狀。如
委任律師提起上訴者，應一併繳納上訴審裁判費。
中    華    民    國   100    年    8     月    26    日
                                書記官  鄭美莉
┌───────────────────────────────────────────────┐
│本票附表：                                                                   100年度建字第62號│
├──┬─────┬───────┬──────┬──────┬──────┬──────┬──┤
│編號│發  票人  │擔 當 付 款 人│發   票   日│到   期   日│金     額   │本 票 號 碼 │備考│
│    │          │              │ （民國）   │  （民國）  │（新台幣）  │            │    │
├──┼─────┼───────┼──────┼──────┼──────┼──────┼──┤
│1   │吳輝宗    │     無       │99年11月2日 │99年11月2日 │760,000元   │TH00804     │    │
├──┼─────┼───────┼──────┼──────┼──────┼──────┼──┤
│2   │林鈺珠    │     無       │99年11月2日 │99年11月2日 │760,000元   │TH00803     │    │
└──┴─────┴───────┴──────┴──────┴──────┴──────┴──┘